臺灣高等法院臺南分院刑事判決　　　　100年度上易字第544號
上　訴　人
即　被　告　許新旺
上列上訴人因傷害案件，不服臺灣臺南地方法院100年度易字第
700號中華民國100年8月18日第一審判決（起訴案號：臺灣臺南
地方法院檢察署100年度偵字第2582號），提起上訴，本院判決
如下：
    主  文
上訴駁回。
    事  實
一、許新旺與陳金花係鄰居關係，二人相處不睦，許新旺曾因辱
    罵陳金花經臺灣臺南地方法院判處拘役15日確定，陳金花並
    就該案民事部分向許新旺請求損害賠償。二人於民國99年11
    月17日因前揭損害賠償案件至臺灣臺南地方法院民事庭開庭
    ，返家後許新旺與陳金花因細故糾紛，陳金花報警處理，俟
    員警離去後，許新旺心生不滿，竟基於普通傷害之犯意，於
    當日晚上約8時許，在臺南縣永康市（現改制為臺南市永康
    區○○○路112巷57弄46號陳金花住處前，持木棍毆打陳金
    花左臀部一下，使陳金花因而受有臀部挫傷之傷害。
二、案經陳金花訴由臺南市政府警察局永康分局報告臺灣臺南地
    方法院檢察署檢察官偵查起訴。
    理  由
壹、證據能力方面：
    按被告以外之人於審判外之陳述，雖不符刑事訴訟法第159
    條之1至第159條之4之規定，而經當事人於審判程序同意作
    為證據，法院審酌該言詞陳述或書面陳述作成時之情況，認
    為適當者，亦得為證據；又當事人、代理人或辯護人於法院
    調查證據時，知有第159條第1項不得為證據之情形，而未於
    言詞辯論終結前聲明異議者，視為有前項之同意，刑事訴訟
    法第159條之5定有明文。而刑事訴訟法第159條之5之立法意
    旨在於傳聞證據未經當事人之反對詰問予以核實，原則上先
    予排除。惟若當事人已放棄反對詰問權，於審判程序中表明
    同意該等傳聞證據可作為證據；或於言詞辯論終結前未聲明
    異議，基於尊重當事人對傳聞證據之處分權，及證據資料愈
    豐富，愈有助於真實發見之理念，上開傳聞證據亦均得資為
    證據。經查，本案所引用之供述證據及具有傳聞性質之書面
    證據，本院準備程序及審判程序提示予檢察官、被告均表示
    對於證據能力無意見，同意列為證據（見本院卷第22至23頁
    ），經審酌上開證據製作時之情況，並無違法不當之情事，
    認為以之作為證據應屬適當，且採納為證據，尚無礙於被告
    於程序上之彈劾詰問權利，而認上開證據（含傳聞證據）合
    於刑事訴訟法第159條之5等規定，具有證據能力。至於其餘
    非供述證據均經法定程序取得，無不得為證據之情形，自亦
    有證據能力，合先敘明。
貳、認定犯罪事實所憑之證據及理由：
一、訊據被告許新旺固供承案發當晚8時許，有看到告訴人陳金
    花在家門口，惟矢口否認有何傷害犯行，辯稱：伊並未打告
    訴人陳金花，伊知道警察有來二次，但至伊家找伊是第一次
    ，警察一進來就問伊又跟人家怎麼樣，有沒有開車撞陳金花
    ？伊說沒有，警察要伊不要跟陳金花來往，說沒事警察就要
    回去了。警察離開之後，伊接著騎機車去拿廚餘了，不知第
    二次警察為何而來，第二次警察沒有找伊，但伊知道警察有
    到陳金花家門口云云。
二、經查：
  (一)證人即告訴人陳金花於原審證稱：99年11月17日當天下午3
    點半，伊與被告因妨害名譽訴訟到法院開庭。同日晚上快7
    點時，伊在收衣服，被告開車子擦到伊的衣服，伊就進去打
    電話到復興派出所給警察，請警察來處理，警察來到被告家
    去勸被告，被告說他沒有，後來警察就離開了。當時伊在伊
    家門口，要走進家門，要開門時聽到被告說了「麥講、麥講
    」（台語），伊當時還在想這句話時，被告已經進去他家拿
    了一根棍子，伊一轉身被告一下子就衝到伊前面，當時伊用
    手護著頭，然後被告就拿棍子很重地打伊的左臀部一下，然
    後被告就趕快回家把棍子拿進去，並馬上騎機車出門。伊因
    為很痛而坐在地上，並看到許新旺騎車回來，後來伊就爬起
    來進去打電話給警察等語（見原審卷第42頁正面、背面），
    參以卷附告訴人受傷照片所示（見警卷第19頁）：告訴人受
    傷部位為左臀部、傷口明顯呈橫條狀向外擴散，是告訴人所
    稱係遭人以棍子打傷應與事實相符。又告訴人因臀部挫傷，
    前往財團法人奇美醫院（下稱奇美醫院）急診之時間為99年
    11月17日21時10分，有奇美醫院診斷證明書及急診病歷在卷
    足佐（見警卷第21頁、原審卷第7頁至第12頁），衡此時間
    亦與告訴人所稱遭被告毆打之時間密接，可見其應非事後為
    誣指被告而杜撰身體被打之事實。再依證人即案發後至現場
    處理之員警譚鴻偉於本院審理時證稱：99年11月17日晚上，
    伊當時服巡邏勤務，告訴人打電話到派出所需要警方協助，
    值班同仁用無線電通知伊等巡邏到該處。伊到達告訴人住處
    ，聽到告訴人在住處內有哀嚎聲音，因告訴人說傷勢處在臀
    部，伊等都是男警，不方便查看告訴人的傷勢。告訴人稱對
    她傷害的人住在巷弄底部，伊與巡邏同事到巷弄底部查訪，
    問了一、二位街坊鄰居，鄰居稱稍早有聽到巷弄裡有吵鬧聲
    ，有聽到巷弄裡有男生、女生的吵鬧聲，但他們不想惹事，
    沒有看何人吵架等語（見本院卷第33頁至第34頁），足認告
    訴人指稱遭被告拿棍子毆打一節應與事實相符而可採信。
  (二)次依告訴人前開證述，告訴人於99年11月17日晚上先後因遭
    被告開車擦到衣服、毆打而二次打電話報警，證人即承辦本
    案之員警樊豫中於原審審理時亦證稱：99年11月17日晚上伊
    在派出所內備勤，是值班檯接獲告訴人陳金花報案轉給伊，
    因為當時伊已經在處理另一個案件，所以由值班檯用無線電
    呼叫巡邏網，由巡邏網趕赴台南市○○區○○路112巷57弄
    46號現場。當天晚上8時至10時的巡邏勤務是顏碩彬、譚鴻
    偉，他們回來以後有向伊說這件事，他們說報案人等一下去
    驗傷，會到派出所提告。告訴人是驗完傷後，大約是晚上10
    時多、11時去找伊。因為派出所內都是備勤完之後就接著值
    班，告訴人就到派出所來找伊報案，伊就製作筆錄。當日晚
    上稍早所內勤務不是伊，伊是事後有聽同事說被告與告訴人
    稍早有紛爭，告訴人有報案，但是是什麼紛爭伊不知道等語
    （見原審卷第43頁背面至第44頁正面），可認警方於案發當
    日晚上確曾有因告訴人報案而二度前往案發現場。參諸證人
    樊豫中前開所稱值班檯接獲告訴人陳金花報案後，用無線電
    呼叫巡邏網，由執行巡邏勤務之員警顏碩彬、譚鴻偉前往處
    理，顏碩彬、譚鴻偉回來以後有向證人樊豫中提及此事，並
    說報案人等一下去驗傷，會到派出所提告等語，足證警方第
    二次前往案發現場係因告訴人報案而前去處理被告有無毆打
    告訴人一事。苟被告與告訴人於前開時地未發生第二次糾紛
    ，告訴人何以二度報警前往處理？又觀諸告訴人於遭毆打後
    即密接依序報案、驗傷、到派出所製作筆錄，而其傷勢集中
    在左臀部，傷口明顯呈單一橫條狀向外擴散，應非意外所致
    ，且其部位在身後，瘦弱之告訴人實不易自行製造如此之傷
    痕，益徵告訴人之指訴應值採信。
  (三)再依據證人陳金花於原審審理時指證：被告就拿棍子很重地
    打伊的左臀部一下，然後被告就趕快回家把棍子拿進去，並
    馬上騎機車出門。伊因為很痛而坐在地上，並看到許新旺騎
    車回來，後來伊就爬起來進去打電話給警察等情（見原審卷
    第42頁正面、背面）；參照被告於本院審理時供稱：案發當
    晚，警察第1次到伊家問伊是否有與陳金花爭執，警察離開
    後未久，伊就出去收廚餘，鄰居林蘇月琴在外面等伊。警察
    第2次來時，伊太太有與警察交談，事後進來才告訴伊有人
    打陳金花等語（見本院卷第21頁背面）；及證人即被告鄰居
    林蘇月琴於原審審理時證稱：案發當天伊有去被告家幫被告
    攪拌水泥，伊大約晚上7點多去被告家，8點半離開的。被告
    開車回來後，伊一開始先進去家裏澆水，後來陳金花叫警察
    來，警察離開後，許新旺去拿廚餘，拿完廚餘回來，伊與被
    告才開工作。之後警察有再來一次，伊當時不知道第二次警
    察來是為了什麼事情，伊是事後聽說有人打陳金花，伊沒有
    看到被告拿棍子打陳金花。從被告出去拿廚餘到回來，伊都
    在外面等被告。當天晚上伊沒有聽到陳金花喊叫或是講什麼
    話，伊有看到陳金花後來坐在地上，不知道為什麼坐在地上
    。伊不太管陳金花，只知陳金花坐在地上，因為伊跟陳金花
    有點距離，陳金花的表情伊不太清楚等語（見原審卷第45頁
    至第46頁）；勾稽告訴人、被告及證人林蘇月琴所陳案發當
    晚被告之行止，可知警方第1次到現場處理被告與告訴人之
    糾紛離去後，被告因心生不滿，先於前揭時地打傷告訴人後
    ，才立即騎機車出去拿廚餘再返回住處，告訴人見被告返回
    住處後，遂向警方報案，其後警方乃第2次至現場處理本件
    傷害案件。是衡諸證人即告訴人陳金花於警詢時證述：案發
    現場有目擊證人，即被告太太及羅惠珍，但她們不願意替伊
    作證等語（見警卷第6頁），復參以證人林蘇月琴所證伊至
    被告家一開始先進去家裏澆水，後來被告出去拿廚餘至返家
    之間，伊均在外面等被告等語，並對照本件案發時間係員警
    第一次至現場處理離去後至被告騎機車出去收廚餘前之間，
    案發地點在告訴人住處前等情，足認案發當時證人林蘇月琴
    應尚在被告住處內忙於工事，自未能目睹被告在告訴人住處
    前持木棍毆打告訴人左臀部一下之事發經過。嗣後證人林蘇
    月琴至被告住處外等候被告，看到告訴人坐在地上，反可印
    證告訴人之指訴顯非虛妄。因此，證人林蘇月琴證稱：伊是
    事後聽說有人打陳金花，伊沒有看到被告拿棍子打陳金花等
    語，自不足為有利於被告之認定。
  (四)其次，證人即告訴人陳金花於警詢時證述：案發現場有目擊
    證人，即被告太太及羅惠珍，但她們不願意替伊作證等語（
    見警卷第6頁），參照證人即被告配偶劉品均於第1次警詢時
    證稱：99年11月17曰晚上8時許，伊有在現場，但沒看見陳
    金花有遭任何人毆打，羅惠珍也有在場。案發當晚，陳金花
    就突然出現向伊說伊等是如何開的車，然後過不久就有警察
    （復興所），接著伊與伊先生許新旺就回家做事沒去理會陳
    金花，但過沒多久陳金花又找警察來，並叫警察詢問伊等是
    否有毆打陳金花，伊就告訴警方說沒人毆打陳金花等語（警
    卷第12頁至第13頁）；足徵證人劉品均於案發時確實有在現
    場，否則何能於警察到場詢問時表示沒有人毆打告訴人陳金
    花。又細究證人即被告鄰居羅惠珍於第1次警詢時證述：99
    年11月17曰晚上8時許，伊有在現場，但沒見陳金花有遭任
    何人毆打，當時伊與鄰居正在聊天，沒有看見陳金花被人毆
    打，許新旺夫婦不在現場等語（警卷第14頁至第15頁）；已
    與證人劉品均上開證述不合，足見證人羅惠珍顯有迴護被告
    夫妻而陳稱其2人均不在案發現場之情。適其後，證人即被
    告配偶劉品均於第2次警詢時即改稱：陳金花遭人傷害時，
    伊沒有在現場云云（警卷第11頁），而證人劉品均證詞之轉
    變，難謂與證人羅惠珍所述無關。再者，證人羅惠珍於檢察
    事務官詢問時證述：案發當晚，許新旺開車載他太太回家，
    伊從伊家到許新旺家去聊天，當時許新旺家在鋪水泥，伊就
    又從許新旺家出來，出來後遇到鄰居聊天，一會兒要回家去
    吃藥，伊並未看到許新旺有毆打陳金花這件事，當時許新旺
    夫婦忙著在家鋪水泥，許新旺並未與陳金花有任何接觸，伊
    不知道陳金花為何會受有左後臀部挫傷之傷害等語（見核交
    卷第8頁），惟稽之被告、告訴人、證人羅惠珍均同住台南
    市○○區○○路112巷57弄，而其門牌號碼依序為52號、46
    號、32號（見本院卷第25頁、原審卷第41頁背面、核交卷第
    8頁），可認證人羅惠珍自被告住處返回伊家時，自然會經
    過告訴人家門外，而得看見告訴人有坐在地上之異常舉動，
    何以未予發現聞問？亦不無避重就輕之情。由此可徵證人即
    告訴人陳金花前揭所稱案發現場有目擊證人，即被告太太及
    羅惠珍，但她們不願意替伊作證等語，應足採信。而證人羅
    惠珍所證上情，難謂無有意迴護被告之疑慮，尚難遽信。至
    於被告雖另聲請傳訊證人王富山，惟依被告所陳案發當時王
    富山並未在現場，係伊去拿廚餘時有告訴王富山上情等語（
    見本院卷第22頁正面），足見證人王富山並未親身見聞案發
    經過，且係聽聞被告之轉述，要與本案待證事實無關連性，
    自無傳喚調查之必要，附此敘明。
  (五)綜合上開調查證據之結果，告訴人之指訴，應屬信實可採。
    被告前開所辯，為不足採。從而，被告傷害之犯行，事證明
    確，堪予認定，應依法論科。
、論罪科刑：
一、核被告所為，係犯刑法第277條第1項之普通傷害罪。原審以
    被告所犯傷害罪，罪證明確，因予適用刑法第277條第1項、
    第41條第1項前段，刑法施行法第1條之1第1項、第2項前段
    等規定，並審酌被告之品行、與告訴人為鄰居關係，因與告
    訴人相處不睦且有訴訟紛爭而毆打告訴人，徒增社會暴戾之
    氣、僅毆打告訴人一下及告訴人所受傷害之程度並非輕微，
    暨被告犯罪後未思悔悟之態度等一切情狀，量處拘役55日，
    並諭知易科罰金之折算標準，經核其認事用法並無違誤，量
    刑亦稱妥適。
二、被告上訴意旨，雖以告訴人提出之驗傷單不足證明其傷勢係
    被告所為，而證人林蘇月琴亦已證明被告並未毆打告訴人屬
    實。且告訴人係在被告離家去收廚餘後，才坐在門口，迄至
    被告收完廚餘返家後，才打電話報警，顯見告訴人所為係為
    誣指被告持棍子毆打伊成傷云云置辯，仍矢口否認犯罪；惟
    查：告訴人之指訴固不得作為認定犯罪之唯一證據，而須以
    補強證據證明其確與事實相符，惟所謂補強證據，並非以證
    明犯罪構成要件之全部事實為必要，倘其得以佐證告訴人之
    指證，非屬虛構，能予保障所陳述事實之真實性，即已充足
    。本件綜合判斷被告與告訴人衝突之緣由，告訴人之指訴及
    傷勢形成之原因，暨證人即案發後至現場處理之員警譚鴻偉
    之查訪經過，堪認告訴人之指訴，應與事實相符而可採信；
    被告前開所辯，委非可採。從而，本件被告之上訴，為無理
    由，應予駁回。
據上論結，應依刑事訴訟法第368條，判決如主文。
本案經檢察官邱克斌到庭執行職務。
中    華    民    國   100    年    12    月    6     日
                  刑事第三庭    審判長法  官  高明發
                                      法  官  楊清安
                                      法  官  張季芬
以上正本證明與原本無異。
不得上訴。
                                      書記官  廖文靜
中    華    民    國   100    年    12    月    6     日
附錄本判決論罪科刑法條
刑法第277條第1項：
傷害人之身體或健康者，處3年以下有期徒刑、拘役或1千元以下
罰金。